【裁判字號】    97,交聲,72
【裁判日期】    970609
【裁判案由】    違反道路交通管理處罰條例聲明異議
【裁判全文】
臺灣雲林地方法院交通事件裁定          97年度交聲字第72號
移送機關    交通部公路總局嘉義區監理所雲林監理站
異  議  人
即受處分人  甲○○
上列受處分人因違反道路交通管理處罰條例案件，對於交通部公
路總局嘉義區監理所雲林監理站97年4 月14日所為之處分（原處
分案號：雲監裁字第裁72-Z00000000號），聲明異議，本院裁定
如下：
    主  文
異議駁回。
    理  由
一、按「汽車行駛於高速公路、快速公路或設站管制之道路，不
    遵使用限制、禁止、行車管制及管理事項之管制規則，未依
    規定行駛車道者，處汽車駕駛人新臺幣三千元以上六千元以
    下罰鍰」、「汽車駕駛人，違反道路交通管理處罰條例第33
    條第1 項者，除依原條款處罰鍰外，並記違規點數一點」，
    道路交通管理處罰條例第33條第1 項第3 款、第63條第1 項
    第1款 亦分別定有明文。又按「汽車行駛高速公路及快速公
    路，其車道之使用，除因交通事故及道路施工依臨時或可移
    動標誌指示或交通勤務警察指揮外，應依設置之交通標誌、
    標線或號誌之規定，無設置者，應依下列規定︰二、大型車
    輛應行駛於外側車道。但得暫時利用緊臨外側車道之車道超
    越前車」，高速公路及快速公路交通管制規則第8 條第1 項
    第2 款復有明文。再按，交通警員對其親睹之違規事實掣單
    舉發，就其事實之證明亦屬證人，如無具體事證足證其有偏
    頗或失實之虞，已難恣意否定其指證即舉發之真正，其舉發
    行為本質上為行政處分，行政處分一旦有效成立，有以公定
    力規定法律秩序之效力，該行政處分當可被推定為真正，其
    據以依法處分之事實亦為正確無誤；又交通警員掣單舉發違
    反道路交通管理處罰條例所列之違規事實，本質上為行政處
    分，且係公務員基於職務上之權力，依法就特定之具體事件
    所為具有公法上效果之單方行政行為，基於公務員所為公法
    上行為具有公信力之原則，該行政處分當可被推定為真正，
    受處分人既未就執勤員警之舉發違誤提出相關證據以供調查
    ，且依卷存證據資料亦無其他積極證據足資證明其有捏造事
    實違法取締之情事，則執勤員警本其維護交通秩序及安全之
    職責所為之上開舉發行為，自應受到合法及正確之推定，臺
    灣高等法院95年度交抗字第87號、94年度交抗字第204 號著
    有判決可資參照。
二、本件異議意旨略以：異議人甲○○於民國97年3 月12日下午
    2 時駕駛車號8J-246營大貨車駛至中山高速公路楠梓路段，
    該車道原本是三線道，當時車流量很大，異議人駕駛的大貨
    車因要超車而行駛第二線車道超越前車後，因剛好駛至交流
    道入口，匝道匯入後變成四線道，原本行駛的第二線車道變
    成第三車道，但異議人在經過匝道之後，就打方向燈切換至
    超車道即第三線變回原本的超車道，當時剛好有警車在交流
    道入口處，將異議人攔停舉發，異議人當時係行駛超車道，
    非行駛於內側以外的車道，亦即非行駛在第二車道，執勤員
    警說異議人係行駛於中內車道而開單舉發，且未提出違規影
    帶，異議人係因車流量很大，才暫時利用緊臨外側車道之車
    道超越前車，並沒有利用內側車道，是行駛在第三車道，異
    議人顯然沒有違規，異議人不服員警開單舉發，爰依法聲請
    撤銷原處分云云。
三、經查：
  (一)本件舉發之事實經過，業經證人亦即執勤員警王春城於本院
    審理時結證時：本件違規之營業大貨車係行駛在中內車道（
    即第二車道）違規，在四線道之大貨車只能行駛在中外（第
    三車道）、外側車道（第四車道），三線道只能行駛中線、
    外側車道，如果超過前車就要立即切換出來，不能連續超車
    ，如果連續好幾輛車都是比較慢的車，就是超越那幾輛車之
    後，就要切換回原本的車道，我們有1 公里的範圍給駕駛者
    緩衝，異議人本來是在三線道的中線，到了四線道的中內車
    道（即第二車道）還繼續行駛，但異議人在中內車道時，就
    應該要切換到中外車道（即第三車道），異議人已經走了1
    公里還在第二線車道，我們取締的地方是359 公里，那邊車
    禍很多，我們在那裡駐守，我們車子本來停在路肩，看到違
    規車輛就會開進違規車道把車子攔下來，以警車靠近取締車
    輛係滿危險的，但還是要取締，因大車走第二車道會壓迫到
    小車，是我們取締的重點，三車道換到四車道是在358 公里
    的地方，我們是在358 公里＋600 公尺或900 公尺那邊看到
    異議人違規的，當時異議人走第二車道，我們走第三車道，
    以手勢請異議人過來，是現場舉發沒有錄影，而且第4 車道
    並無如異議人所說的有很多大卡車，我們才有辦法開進去將
    他攔出來，我們是在第三線道攔異議人的，不是在第二線道
    攔異議人的等語（詳見本院卷第21至22頁），可知舉發員警
    所陳述之上開違規事實為其親自見聞，且無證據顯示其取締
    有誤，異議人確實係利用第二線道（即中內車道）行駛，方
    遭警掣單舉發，而非係短暫利用第三線道（即中外車道）為
    逾越可容許超車之路程而為超車行為，應屬明確。
  (二)至於異議人稱其係因超車且剛好碰上匝道，原為三線車道變
    成四線車道，伊變成行駛在四線車道之第三車道上，且因外
    車道車輛很多，才未回到第四車道上（即外車道）等情，若
    果為真，該外線道（即第四車道）大卡車很多，執勤員警如
    何能將警車駛入第三車道內請異議人出來至路肩受檢？又果
    如異議人所稱警車係駛至第二車道內，伊係行駛第三車道，
    該外車道（即第四車道）大卡車很多，警方又如可得以進入
    至第二車道？又倘當時該外線道（即第四車道）之大卡車不
    多，異議人本即應回到其應行駛之外線道（即第四車道），
    怎可仍行駛在外線道（第四車道）以外之車道，異議人所辯
    ，顯係卸責之詞，不足採信。
  (三)又違規事實稍縱即逝，本件執勤員警有無採證照片，並非唯
    一舉發要件，僅係在時間、空間、地點（設固定照相機具）
    等要件均符合之情形下得以違規照片佐為證據之一，而執勤
    員警之親自見聞，為目擊證人，其陳述違規駕駛者之違規過
    程，如無具體事證足證其有偏頗或失實之虞，顯難恣意否定
    其指證即舉發之真正，該交通管理處罰條例所列之違規事實
    ，本質上為行政處分，且係公務員基於職務上之權力，依法
    就特定之具體事件所為具有公法上效果之單方行政行為，基
    於公務員所為公法上行為具有公信力之原則，該行政處分當
    可被推定為真正，異議人既未就執勤員警之舉發違誤提出相
    關證據以供調查，且依卷存證據資料亦無其他積極證據足資
    證明員警有捏造事實違法取締之情事，則執勤員警本其維護
    交通秩序及安全之職責所為之上開舉發行為，自應受到合法
    及正確之推定，揆諸前開說明，至為當然。本件異議人確實
    係行駛第2車道（即中內車道）而遭警開單取締，並非行駛
    於第3車道（即中外車道），異議人空言其係行駛於第3車道
    ，為超車道，因該外車道（即第4車道）有很多大卡車，其
    方未回至外車道云云，顯屬無據。
四、綜上所述，本件異議人既有上述於高速公路上未依規定車道
    行駛之違規行為，原處分機關以異議人「行駛高速公路未依
    規定行駛車道者－慢速大型車行駛內側外車道」為由，援引
    道路交通管理處罰條例第33條第1 項第3 款、第63條第1 項
    第1 款之規定，裁處罰鍰新臺幣4,000 元，並記違規點數1
    點，並無不當。本件異議為無理由，應予駁回。
五、據上論斷，應依道路交通管理處罰條例第87條第2 項、道路
    交通案件處理辦法第19條，裁定如主文。
中    華    民    國    97    年    6     月    9     日
                  交通法庭      法  官  李淑惠
以上正本證明與原本無異。
如不服本裁定，應於裁定送達後5 日內向本院提出抗告狀（須附
繕本）。
                                書記官  林佳慧
中    華    民    國    97    年    6     月    9     日


司法院資訊處製作；財團法人民間司法改革基金會備份。
